【裁判字號】    99,交聲,423
【裁判日期】    990517
【裁判案由】    違反道路交通管理處罰條例聲明異議
【裁判全文】
臺灣臺北地方法院交通事件裁定         99年度交聲字第423號
原處分機關  交通部公路總局臺北區監理所板橋監理站
異  議  人  甲○○
即受處分人
上列異議人即受處分人因違反道路交通管理處罰條例案件，對於
交通部公路總局臺北區監理所板橋監理站民國99年3 月12日所為
之處分（原處分案號：板監裁字第裁41-AEX683040號），聲明異
議，本院裁定如下：
    主  文
異議駁回。
    理  由
一、按「行車前應注意照後鏡，並需詳細檢查確實有效」；「汽
    車之燈光、雨刮、喇叭、照後鏡、排氣管、消音設備不全或
    損壞不予修復，或擅自增、減、變更原有規格致影響行車安
    全者，處汽車所有人新臺幣900 元以上1,800 元以下罰鍰」
    ，道路交通安全規則第89條第1 項第1 款、道路交通管理處
    罰條例第16條第1 項第2 款分別定有明文。復按道路交通管
    理處罰條例及道路交通安全規則所稱之「汽車」，依道路交
    通管理處罰條例第3 條第8 款及道路交通安全規則第2 條第
    1 項第1 款之規定，均包括「機器腳踏車」在內。
二、本件異議人即受處分人（下稱「異議人」）甲○○，於民國
    98年7 月16日19時36分許，因騎乘其所有之車牌號碼BKT ─
    963 號重機車，行駛於臺北市○○○路○ 段401 巷與景文街
    口時，有照後鏡損壞卻不予修復之情形，經臺北市政府警察
    局文山第二分局值勤警員以其違反道路交通管理處罰條例16
    條第1 項第2 款規定之行為掣單舉發。茲因異議人於應到案
    日期（即98年7 月31日）前之98年7 月16日向原處分機關提
    出申訴，經原處分機關調查結果，仍認異議人確有前述違規
    行為，原處分機關乃於98年7 月24日，依道路交通管理處罰
    條例第16條第1 項第2 款之規定，裁處異議人罰鍰900 元。
三、聲明異議意旨略以：異議人坦承為警舉發之時，該機車之照
    後鏡確實有損壞之情形，惟伊係於當天晚上要去牽車時，始
    發現該照後鏡遭他人折斷，故伊當時係要騎去車行修復該照
    後鏡云云。經查，異議人於前述時地騎乘之上開機車，有照
    後鏡損壞未予修復之情形，除據受處分人坦認屬實外，並有
    臺北市政府警察局北市警交字第AEX683040 號「舉發違反道
    路交通管理事件通知單」一紙附卷可稽。異議人雖辯稱伊所
    有機車之照後鏡乃遭他人折斷損壞，伊必須騎至車行修復該
    照後鏡，警方不應在伊騎至車行之途中舉發開單云云，惟照
    後鏡設置之目的，本即係確保駕駛人在行駛途中，得自照後
    鏡掌握車後之道路狀況，以維護駕駛人在道路上行駛、轉彎
    、變換車道時之行車安全，故縱認異議人上開辯解屬實，仍
    不得以發動引擎於道路上行駛之方式將該機車騎至車行，而
    應以托運或其他不須發動引擎之運送方式，將該機車送至車
    行始為正理，否則實無從確保異議人或其他用路人於斯時斯
    地之行車安全。異議人逕以偶然發現機車照後鏡遭他人折斷
    ，須騎乘至車行修復為由，而違背首揭之立法意旨，實難認
    為係屬正當理由，亦不能阻卻違法。從而，本件事證既臻明
    確，異議人有上揭違規行為之事實，洵堪認定。
四、綜上，受處分人於照後鏡損壞未予修復之情形下，繼續騎乘
    機車，原處分機關依道路交通管理處罰條例第16條第1 項第
    2 款規定，裁處受處分人罰鍰900 元，核無違誤，受處分人
    對上開處分異議，為無理由，應予駁回。
據上論斷，應依道路交通案件處理辦法第19條，裁定如主文
中    華    民    國    99    年    5    月  17    日
                  交通法庭法  官  楊台清
以上正本證明與原本無異。
如不服本裁定，應於裁定送達後5日內向本院提出抗告狀。
                          書記官  劉子豪
中    華    民    國    99    年    5     月    17    日

司法院資訊處製作；財團法人民間司法改革基金會備份。
